【裁判字號】    90,上易,514
【裁判日期】    900426
【裁判案由】    侵占
【裁判全文】
臺灣高等法院臺中分院刑事判決                      九十年度上易字第五一四號
    上  訴  人
    即  被  告  甲○○
    選任辯護人  林春榮
    自  訴  人  乙○○
右上訴人因侵占案件，不服臺灣台中地方法院八十九年度自字第七九二號中華民國九
十年一月十七日第一審判決，提起上訴，本院判決如左：
      主  文
原判決撤銷。
本件自訴不受理。
      理  由
一、自訴意旨以：甲○○在台中市○○街三六二號一樓經營安親班，乙○○住於同棟
    大樓，為鄰居關係，甲○○於八十九年四月十八日在上址向乙○○聲稱其安親班
    學生家長張麗春生活困難，急需現金新台幣（下同）十萬元週轉，乙○○一時憐
    憫，遂於當日將其於近日提領之現金合計九萬七千元（借款十萬元，預扣利息三
    千元）與甲○○一起送至台中市○○路五十號一樓借給張麗春，並言明一個月後
    陸續返還。嗣張麗春分別於八十九年五月十八日、六月十八日、七月十八日、七
    月二十二日、七月二十九日，在台中市○○路五十號一樓、台中市○○街三六二
    號一樓等地，陸續將一萬元、二萬元、二萬元、一萬元、四萬元交給甲○○，委
    託甲○○轉交乙○○以清償借款，惟甲○○竟意圖為自己不法之所有，並基於概
    括之犯意，連續將前開張麗春返還而持有之現金合計十萬元予以侵占入己，而未
    依約交給乙○○，經乙○○於八十九年九月間向張麗春催討十萬元借款，張麗春
    告知其已陸續將款項交予甲○○代為償還，乙○○始知悉上情，因認甲○○涉有
    刑法第三百三十五條第一項侵占罪嫌。
二、按同一案件經檢察官依第二百二十八條規定開始偵查者，不得再行自訴，但告訴
    乃論之罪，經犯罪之直接被害人提起自訴者，不在此限；次按不得提起自訴而提
    起者，應諭知不受理之判決，刑事訴訟法第三百二十三條第一項、第三百三十四
    條分別定有明文。經查：本件自訴人乙○○就與前揭自訴內容相同之被告甲○○
    侵占之事實，已於八十九年九月十五日向台灣台中地方法院檢察署提出告訴（八
    十九年度偵字第一七三五三號案），此為自訴人於本院審理時所自承，並有台灣
    台中地方法院檢察署於九十年二月二十七日以中檢楠謹八九偵○一七三五三字第
    一三七二八號函本院所檢送之告訴狀影本一份在卷可稽；且查自訴人與被告並無
    任何親屬關係，自訴人所自訴之侵占罪係非告訴乃論之罪至明，乃自訴人又於八
    十九年九月十八日向原審法院提起本件自訴，亦有附於原審卷之自訴狀上之原審
    法院收狀章可憑，依照前揭法律規定，自訴人已不得再提起本件自訴。原審疏未
    注意及此，遽為被告有罪之判決，自有未合，被告上訴意旨以本件自訴人於自訴
    前就同一案件已提出告訴，自訴人不得再提起自訴，而指摘原判決不當，為有理
    由，自應由本院將原判決撤銷予以改判，以自訴人不得提起自訴而提起，依前揭
    法律規定，為不受理判決之諭知。
據上論結，應依刑事訴訟法第三百六十九條第一項前段、第三百六十四條、第三百三
十四條，判決如主文。
中       華       民       國   九  十    年     四      月   二十六    日
                                臺灣高等法院臺中分院刑事第四庭
                                      審判長法  官  洪  耀  宗
                                            法  官  吳  重  政
                                            法  官  江  德  千
右正本證明與原本無異。
不得上訴。
                                            書記官  吳  麗  琴
中       華       民       國   九  十    年     四      月   二十七    日
                                                                        Ｋ


司法院資訊處製作；財團法人民間司法改革基金會備份。
